【裁判字號】    84,訴,208
【裁判日期】    900327
【裁判案由】    侵權行為損害賠償
【裁判全文】
臺灣高等法院民事判決  八十四年度訴字第二０八號
    原      告  良依時裝有限公司
    法定代理人  黃財長
    被      告  謝蔡卿
右當事人間請求侵權行為損害賠償事件，經本院刑事庭移送前來，本院判決如左︰
      主      文
被告應給付原告新台幣伍萬元，及自民國八十四年一月二十一日起至清償日止，按年
息百分之五計算之利息。
被告應將台灣高等法院八十六年度上更(二)字第五三０號刑事判決主文及事實欄以六號
活字體長寬各為零點貳公分刊登於自由時報台北市分類廣告版壹日。
原告其餘之訴駁回。
訴訟費用由被告負擔貳拾分之壹，餘由原告負擔。
原告假執行之聲請駁回。
      事      實
甲、原告方面：
一、聲明：
  (一)被告應給付原告新臺幣（下同）一百七十五萬八千五百二十八元，及自起訴狀繕
    本送達被告翌日即八十四年一月二十一日起至清償日止，按年息百分之五計算之
    利息。
  (二)被告應負擔費用以六號活字體刊登台灣高等法院八十六年度上更(二)字第五三０號
    刑事判決主文、事實於自由時報及中國時報頭版各一日。
  (三)願供擔保請准宣告假執行。
二、陳述：
  (一)查扣案之女裝服飾，係八十二年五月十八日由原告派員向訴外人林花環，以三千
    三百元價格購得，並據以向檢察官提起告訴，用以證明被告之犯罪行為，惟被告
    實際上重製之數量，並不以此為限。被告一再以原告所購得之扣案服飾辯稱其僅
    製作一件衣服，實不可採。
  (二)被告一再辯稱扣案之仿品女裝係其從南部買回來贈與給訴外人林花環，惟該扣案
    之仿品女裝掛有欣欣服飾之價碼吊牌，並在領口內側以針車縫訂有「SHIN  SHIN
    」之布質標籤，被告並在八十三年十月四日之審理筆錄中自承價碼標籤係其欣欣
    公司所標，可證被告所言並不實在。至於贈與訴外人林花環部分，因林花環之夫
    洪全家證詞前後不一，顯不足採信，且扣案服飾並非被告及林女之尺寸，且被告
    身高及體型與林女相去甚遠，則被告所辯該件衣服係贈與之禮品，顯係推諱之詞
    。
  (三)綜上所述，被告確實有侵害原告「圈圈圖」美術著作行為，構成著作權法第八十
    八條第一項之行為。復經本院刑事庭判決處有期徒刑七月，緩刑三年確定，被告
    之犯罪行為造成原告受有損害，原告自得依著作權法第八十八條第二項請求損害
    賠償。
  (四)損害賠償數額部分：原告係依八十二年四月及五月向益台及賀德兩家布商間之進
    布量，具體計算出原告所受之損害即一百七十五萬八千五百元，並非憑空計算，
    惟本案因訴訟程序歷時過久，因而無法提出相關證據，如鈞院認原告所提之計算
    方式證據不足，則原告依著作權法第八十八條第三項請求鈞院於一萬元以上一百
    萬元以下酌定賠償數額。
三、證據：提出台灣板橋地方法院八十三年訴字第一○七三號刑事判決、損害賠償之
    計算式、戶籍謄本各乙份。
乙、被告方面：
一、聲明：
  (一)原告之訴及假執行之聲請均駁回。
  (二)如受不利之判決，願供擔保請准宣告免為假執行。
二、陳述：
  (一)本件刑事判決認定事實與實情不符，因扣一件衣服推定意圖銷售重製，惟查無販
    賣之證據，不得作為民事判決之依據，又本院八十六年上更(二)字第五三○號刑事
    判決，雖判處被告刑責，惟其所認定之犯罪事實僅一件衣服，此外別無證據證明
    被告有其他侵害原告著作權之行為，且該件衣服係贈與之禮品，亦非被告陳列販
    賣之物品，原告僅依一件衣服要求鉅額損害賠償，與情理有違。
  (二)原告片面提出之損害賠償計算式，僅係其個人之意見或推測之詞，均未提出相關
    證據以實其說，該損害賠償計算式自不得作為判斷依據，今原告既無法舉證證明
    其受有損害，則其請求顯無理由。
丙、本院依職權調閱板橋地方法院八十三年度訴字第一○七三號刑事卷（內含最高法
    院八十四年度台上字第六二九三號、八十六年度台上字第三一五三號、八十八年
    度台上字第六二一三號刑事卷、本院八十三年度上訴字第七三八七號、八十四年
    度上更(一)字第一○四八號、八十六年度上更(二)字第五三○號刑事卷、板橋地方法
    院檢察署八十二年度偵字第二○五三六號、八十三年度偵字第一八二號偵查卷、
    八十八年度執他字第五九八六號執行卷）。
    理      由
一、原告起訴主張：被告甲○○於民國八十二年四月間，見原告所產銷，享有著作權
    之「圈圈圖」女裝甚為美觀，意圖銷售，而於其所經營之欣欣服飾有限公司，擅
    自重製「圈圈圖」著作圖樣，使用於其所生產之女用上衣之上，並在衣領內側以
    針車縫訂有「SHIN  SHIN」之布質標籤，於八十二年四月二十九日在其公司售予
    不知情之訴外人林花環，侵害原告之著作權，復經本院刑事庭判決處有期徒刑七
    月，緩刑三年確定，被告之行為造成原告損害一百七十五萬八千五百二十八元。
    如認原告無法證明實際損害時，則依著作權法第八十八條第三項，請求法院酌定
    損害賠償之數額。爰依著作權法第八十八條第一項、第二項、第三項求為判命如
    聲明所示。
二、被告則以：本院八十六年上更(二)字第五三○號刑事判決，雖判處被告刑責，惟其
    所認定之犯罪事實僅一件衣服，此外別無證據證明被告有其他侵害原告著作權之
    行為，且該件衣服係贈與之禮品，亦非被告陳列販賣之物品，原告依此要求鉅額
    損害賠償，與情理有違。又原告片面提出之損害賠償計算式，僅係其個人之意見
    或推測之詞，均未提出相關證據以實其說，自不得作為判斷依據，今原告既無法
    舉證證明其受有損害，則其請求顯無理由等語，資為抗辯。
三、原告主張被告於八十二年四月間，見市售原告所產銷，享有著作權之「圈圈圖」
    女裝甚為美觀，竟意圖銷售，而在台北市○○街二十五號其經營之欣欣服飾有限
    公司（簡稱欣欣公司）擅自重製「圈圈圖」著作圖樣，使用於仿冒原告上開女裝
    款式而生產之女用上衣乙件之上，並在衣領內側縫上欣欣公司之英文標籤「SHIN
    SHIN」，於八十二年四月二十九日在其公司售予不知情之林花環，嗣於八十二年
    五月十八日經原告派員向林花環以三千三百元之價格買得上開女裝乙件等情，被
    告雖以前揭情詞置辯，惟查：
  (一)系爭圈圈圖之美術著作係陳慧娟於八十二年二月二十六日讓與原告，並於八十二
    年三月十八日向內政部著作權委員會申請核准登記在案，有該會八十三年六月二
    十八日（台）內著會發字第八三０一五七七號函（見原法院八十三年度訴字第一
    ０七三號刑事卷第七三頁）在卷佐證。證人顏銘賜雖於台灣板橋地方法院該刑案
    審理中證以：「該圈圈圖之著作（女裝）係去年（八十二年夏天我設計，因僱主
    關係，未講到權利」（見同上卷第三九頁正面）云云，惟若確為證人顏銘賜所設
    計，原告何能於證人顏銘賜設計前即向內政部申請核准登記？該證人證言顯非實
    在，自不可採，原告確為著作權人堪以認定。又證人顏銘賜另為被告設計生產之
    服飾，其圖案乃圈圈內者為三角形，圈圈外者為四方均有直條紋，而系爭著作權
    之圈圈內為黑圓點，圈圈外僅左右有直條紋者，兩者並不同，此亦有真品、仿品
    ，顏銘賜另行設定之作品等影本（見同上卷第一一四至第一一六頁）在卷可憑。
  (二)上開扣案之仿品女裝，除掛有載明欣欣服飾之價碼吊牌外，另在領口後面內側訂
    有「SHIN  SHIN」之布質標籤，而「SHIN  SHIN」乃欣欣之英語音譯，與原告公
    司真品之女裝領口後面內側所訂「SYAROLAN」之布質標籤不同，且仿品之布質標
    籤以綿釘牢，並無拆線痕跡，亦即並非原釘有其他廠牌而拆掉重新釘上「SHIN
    SHIN」標籤，足見係生產時即釘上，且非買真品回來展售，否則應有真品所釘之
    標籤。又證人洪全家於台灣板橋地方法院刑事庭證以：「扣案之服飾是我太太（
    即林花環）要穿的，就直接向被告買（見同上卷第五四頁背面），．．．吊牌是
    向被告拿的，批十件衣服當然十個吊牌，不會多也不會少」（見同上卷第五五頁
    背面），嗣又改證以：「衣服係其妻林花環拿回來，說是被告送給他穿」（本院
    八十三年度上訴字第七三八七號刑事卷第六六頁正面），前後供證不一，已難採
    信，且該服飾若係被告贈送林花環，何須掛吊牌，並標示價碼？至證人林花環附
    和證人洪全家之證言稱：「這衣服是被告送我的，我放在桌上，不知被我夫賣掉
    」（見同上卷第八八頁正、背面、第八九頁正面），顯非可採。況被告身高一百
    六十五公分，體型高壯，而林花環身高僅一百五十公分，體型矮小，此經被告及
    證人林花環供明在卷（見同上卷第八九頁背面），兩人身高相去甚遠，體位亦不
    同，同一件衣服何能適於該二人穿著？另扣案仿品係九號ＳＩＺＥ，經本院刑事
    庭勘驗無訛（見本院八十六年度上更(二)字第五三０號刑事卷第四二頁背面），而
    九號尺寸並非一百六十五公分及一百五十公分身高者，均合適之尺寸，眾所周知
    ，則被告斷無遠自南部，買一不合自己體型之衣服來穿之理，更不可能轉送亦不
    合尺寸之證人林花環穿著。
  (三)該仿品與著作權人原告所有之「圈圈圖」著作比對結果，該仿製品之圖樣，除將
    圓圈之散點稍加改變位置，局部配以金色銹線外，造型極具相似未見有何創意，
    經本院刑事庭送請輔仁大學服裝系鑑定，結果亦認仿製品確有明顯抄襲重製之情
    形，此亦有鑑定書（見本院八十四年度上更(一)字第一０四八號刑事卷第二三頁）
    乙份在卷佐證，本件仿製品確為被告重製他人著作，殆無疑義。
四、由上所述，原告主張被告侵害其著作權乙節，實屬有據，且被告違反著作權法等
    案件，經檢察官起訴，刑事案件審理結果，亦同此認定，判處被告意圖銷售而擅
    自重製他人著作，處有期徒刑柒月，緩刑年確定，此有台灣板橋地方法院檢察
    署八十三年度偵字第一八二、五０一九號、原審八十三年度訴字第一０七三號、
    本院八十三年度上訴字第七三八七號、八十四年度上更(一)字第一０四八號、八十
    六年度上更(二)字第五三０號、最高法院八十四年度台上字第０六二九三號、八十
    八年度台上字第０六二一三號刑事偵審卷可考，自堪信為真實。
五、按因故意或過失不法侵害他人之著作權或製版權者，負損害賠償責任；又如被害
    人不易證明其實際損害額，得請求法院依侵害情節，在新台幣一萬元以上五十萬
    元以下酌定賠償額，如損害行為故意且情節重大，賠償額得增至新台幣一百萬元
    ，為著作權法第八十八條第一、三項所明文規定。查原告主張其因被告故意侵害
    其著作權，而受有一百七十五萬八千五百二十八元云云，被告抗辯原告所提上開
    損害之計算方式，並未提出相關證據以實其說，原告亦於本院審理時具狀表明：
    「原告所受之損害，在會計資料及相關單據遺失或不齊全情況下，或有不易證明
    之情事，故依著作權法第八十八條第三項規定，請求依被侵害情節，在新台幣一
    百萬元以下一萬元以上酌定賠償數額」（見本院卷第八九頁背面），於本院言詞
    辯論時亦為同樣陳述，爰審酌被告侵害原告著作權，僅重製他人著作之服飾，其
    真品市價不過八千八百九十元，被告所得利益不逾萬元，侵權行為之情節匪大，
    認以五萬元為相當。逾此部分之請求，即非正當，不應准許。
六、末按被害人得請求侵害人負擔費用，將判決書內容全部或一部登載於新聞紙、雜
    誌，為著作權法第八十九條所明文規定。本件原告主張被告既有上開侵害著作權
    之行為，被告即應負擔費用以六號活字體刊登台灣高等法院八十六年度上更(二)字
    第五三０號刑事判決全文於自由時報及中國時報頭版各一日等情，惟查自由時報
    併有報導各項經濟活動，被告侵害原告之著作權亦主在販售仿品牟利，將上述判
    處被告罪刑之刑事判決主文、事實刊登於自由時報已足。又報紙頭版刊登判決主
    文、事實、花費不貲，且稿擠時刊登不易，斟酌原告之損害情形，被告之侵害情
    節、兩造之經濟狀況，應以六號活字體長寬各０．二公分刊登於該報台北市分類
    廣告版為宜。逾此部分之請求，核非正當，不應准許。
七、綜上所述，原告本於侵權行為及著作權法規定，請求被告給付五萬元及自訴狀繕
    本送達翌日（八十四年一月二十一日）起至清償日止，按年息百分之五計付利息
    及負擔費用刊登前揭刑事判決主文、事實於自由時報台北市分類廣告版一日，自
    屬有理由，應予准許，逾此部分之請求，為無理由，應予駁回。本判決主文第一
    項命被告給付之金額，未逾一百萬元，不得上訴第三審，原告聲請宣告假執行，
    核無必要，而本件判決主文第二項係命被告為一定之意思表示性質上不宜宣告假
    執行，又原告敗訴部分，其假執行之聲請，失所依附，應併駁回。
八、據上論結，本件原告之訴為一部有理由，一部無理由，依民事訴訟法第七十九條
    但書，判決如主文。
中      華      民      國    九十      年      三      月    二十七    日
                                臺灣高等法院民事第十七庭
                                    審判長法  官  鄭  雅  萍
                                          法  官  吳  謀  焰
                                          法  官  許  文  章
右正本係照原本作成。
如不服本判決，應於收受送達後二十日內向本院提出上訴書狀，其未表明上訴理由者
，應於提出上訴後二十日內向本院補提理由書狀（均須按他造當事人之人數附繕本）
上訴時應提出委任律師或具有律師資格之人之委任狀；委任有律師資格者，另應附具
律師及格證書及釋明委任人與受任人有民事訴訟法第四百六十六條之一第一項但書或
第二項（詳附註）所定關係之釋明文書影本。
中      華      民      國    九十      年      三      月     三十     日
                                          書記官  陳  明  俐
附註：
民事訴訟法第四百六十六條之一（第一項、第二項）：
對於第二審判決上訴，上訴人應委任律師為訴訟代理人。但上訴人或其法定代理人具
有律師資格者，不在此限。
上訴人之配偶、三親等內之血親、二親等內之姻親，或上訴人為法人、中央或地方機
關時，其所屬專任人員具有律師資格並經法院認為適當者，亦得為第三審訴訟代理人
。


司法院資訊處製作；財團法人民間司法改革基金會備份。
